【裁判字號】    98,消債更,710
【裁判日期】    980526
【裁判案由】    聲請更生程序
【裁判全文】
臺灣高雄地方法院民事裁定           98年度消債更字第710號
聲  請  人  甲○○
上列當事人因消費者債務清理事件聲請更生，本院裁定如下：
    主  文
聲請人甲○○自民國九十八年五月二十六日下午四時起開始更生
程序。
命司法事務官進行本件更生程序。
    理  由
一、聲請意旨略以：聲請人因消費借貸、自用住宅借款、信用卡
    或現金卡契約，對金融機構負有債務，無擔保或無優先權之
    債務總額未逾新台幣（下同）1,200 萬元，因有不能清償債
    務情事，前已提出債權人清冊，依消費債務清理條例第151
    條第1 項規定，以書面向最大債權金融機構台新商業銀行股
    份有限公司（下稱台新銀行）請求協商債務清償方案，雖經
    協商成立，聲請人應月付12,705元，然聲請人工作收入不穩
    定，有時甚無工作機會，難以支付協商月付金及維持生活，
    實有不可歸責於己之事由，致無法繼續履行，且未經法院裁
    定開始清算程序或宣告破產，爰依法聲請更生等語。
二、按債務人不能清償債務或有不能清償之虞者，得依消費者債
    務清理條例所定更生或清算程序，清理其債務。次按債務人
    無擔保或無優先權之債務總額未逾1,200 萬元者，於法院裁
    定開始清算程序或宣告破產前，得向法院聲請更生。再按債
    務人與金融機構協商成立者，不得聲請更生或清算。但因不
    可歸責於己之事由，致履行顯有重大困難者，不在此限。又
    按法院開始更生程序之裁定，應載明其年、月、日、時，並
    即時發生效力。末按法院裁定開始更生或清算程序後，得命
    司法事務官進行更生或清算程序，必要時得選任律師、會計
    師或其他適當之自然人或法人一人為監督人或管理人，消費
    者債務清理條例第3 條、第16條第1 項、第42條第1 項、第
    45條第1 項、第151 條第5 項分別定有明文。
三、經查：
  (一)聲請人為一般消費者，並未從事營業。目前負債總額為2,82
    2,715 元，均為無擔保債務，聲請人前於民國97年9 月依消
    費者債務清理條例第151 條第1 項規定成立協商，自97年12
    月起，零利率，分180 期，每月10日以12,705元，以各債權
    銀行債權金額比例清償各項債務，至全部清償為止，有前置
    協商機制協議書、前置協商無擔保還款分配表暨表決結果在
    卷可稽（本院卷第26至28頁）。聲請人嗣依協商清償協議，
    給付分期款至98年2 月止，共繳納2 期等情，亦據聲請人陳
    明在卷。
  (二)按債務人對於金融機構因消費借貸、自用住宅借款、信用卡
    或現金卡契約而負債務，在聲請更生或清算前，應提出債權
    人清冊，以書面向最大債權金融機構請求協商債務清償方案
    ，並表明共同協商之意旨。債務人與金融機構協商成立者，
    不得聲請更生或清算。但因不可歸責於己之事由，致履行顯
    有重大困難者，不在此限，消費者債務清理條例第151 條第
    1 、5 項定有明文。聲請人雖曾依前置協商程序與金融機構
    協商成立，約定每月償還12,705元，惟聲請人每月收入來源
    不穩定，在無法如期支付協商款項與個人生活費用下，嗣於
    98年2 月毀諾，業據聲請人陳報在卷，並有聲請人財政部國
    稅局95、96年綜合所得資料查詢、全國財產稅總歸戶財產查
    詢清單及健保投保歷史在卷足憑（本院卷第29至30頁、15頁
    、36頁）。另聲請人雖於98年3 月覓得新職，惟該工作所得
    僅有14,000元，亦有勞工被保險人投保資料與收入切結書可
    憑（本院卷第34至35頁、38頁）。以98年度台灣省每人每月
    最低生活費9,829 元計算，聲請人每月所得扣除個人必要生
    活費用後，顯無法負擔前開協商款項。聲請人無法依協議繼
    續償還，係因客觀收入不足所致，聲請人主張其係因不可歸
    責於己之事由，致履行上開協議顯有重大困難，堪予採信。
四、綜上所述，債務人僅係一般消費者，並未從事營業，目前負
    債總額為2,822,715元，均為無擔保或無優先權之債務。 雖
    曾依前置協商程序與金融機構協商成立，但因不可歸責於己
    之事由，致履行上開協議顯有重大困難，且已達不能清償債
    務或有不能清償之虞之程度。其中無擔保或無優先權之債務
    在1,200 萬元以下，又未經法院裁定開始清算程序或宣告破
    產，另查無消費者債務清理條例第6 條第3 項、第8 條或第
    46條各款所定駁回更生聲請之事由存在，則債務人聲請更生
    ，應屬有據，自應准許。並命司法事務官進行本件更生程序
    。
五、依消費者債務清理條例第16條第1 項、第45條第1 項，裁定
    如主文。
中    華    民    國    98    年    5     月    26    日
                  民事第三庭    法  官  陳宛榆
上為正本係照原本作成。
本件不得抗告。
本裁定已於民國98年5月26日下午4時公告。
中    華    民    國    98    年    5     月    26    日
                                書記官  曹德英


司法院資訊處製作；財團法人民間司法改革基金會備份。
